臺灣橋頭地方法院刑事判決　
110年度金訴字第24號
公  訴  人  臺灣橋頭地方檢察署檢察官
被      告  宋素珍



上列被告因詐欺等案件，經檢察官提起公訴（110年度偵字第108
1號）及移送併辦（110年度偵字第2558號），本院判決如下：
    主  文
宋素珍犯如附表編號一至四所示之罪，共肆罪，各處如附表編號
一至四「主文」欄所示之刑。應執行有期徒刑捌月。
    事  實
一、宋素珍於民國109年6月間，加入真實姓名年籍不詳、通訊軟
    體LINE暱稱「陳富德」、「周侑德」及不詳成年人所組成之
    詐欺集團（所涉參與犯罪組織罪部分，業經臺灣臺南地方法
    院以110年度金訴字第17號判決，針對其加入本件詐欺集團
    之參與犯罪組織犯行，論以組織犯罪防制條例第3條第1項後
    段之參與犯罪組織罪，上開判決並已確定，下稱另案）。宋
    素珍可預見提供其金融帳戶予不詳之人使用，可能成為他人
    實施詐欺取財犯罪工具，匯入該帳戶之款項極可能為來源不
    明之犯罪所得，仍基於縱匯入其帳戶及自帳戶領出之款項係
    詐欺取財所得亦不違背其本意之不確定故意，與該詐欺集團
    成員共同意圖為自己不法之所有，基於三人以上共同詐欺取
    財及洗錢之犯意聯絡，由宋素珍於109年6月11日21時許，提
    供其所申辦之中華郵政股份有限公司帳號00000000000000號
    帳戶（下稱系爭郵局帳戶）之存摺封面照片傳送予「周侑德
    」，嗣該詐欺集團取得上開帳戶資料後，由集團成員以附表
    編號1至4所示之方式，向各該編號所示之人行使詐術，使各
    該編號所示之人陷於錯誤，而分別匯款至系爭郵局帳戶中，
    宋素珍再依「周侑德」之指示提領各該款項後交予羅安順（
    如附表編號1至4「提領情形」欄所載），並由張紘誌負責把
    風，隨後張紘誌再將款項交予其他詐欺集團成員，以此方式
    製造金流斷點，掩飾、隱匿詐欺犯罪所得之去向、所在（羅
    安順及張紘誌所涉詐欺等罪嫌，另由本院審結）。嗣因潘汶
    賢等人發覺受騙報警處理，經警方調閱系爭郵局帳戶，始循
    線查悉上情。
二、案經潘汶賢、周芹卉、陳伶萱、陳怡安分別訴由高雄市政府
    警察局湖内分局報告臺灣橋頭地方檢察署檢察官偵查起訴。
    理  由
壹、程序部分
    按被告以外之人於審判外之言詞或書面陳述，除法律有規定
    者外，不得作為證據；被告以外之人於審判外之陳述，雖不
    符前4條之規定，而經當事人於審判程序同意作為證據，法
    院審酌該言詞陳述或書面陳述作成時之情況，認為適當者，
    亦得為證據，刑事訴訟法第159條第1項、第159條之5第1項
    分別定有明文。本判決所引用被告宋素珍以外之人於審判外
    之陳述，因檢察官及被告於審判程序中均表示同意有證據能
    力（金訴二卷第182頁），本院審酌前開證據資料作成時之
    情況，尚無違法不當及證明力明顯過低之瑕疵，亦認為以之
    作為證據應屬適當，依刑事訴訟法第159條之5第1項規定，
    均有證據能力。
貳、實體部分
一、認定事實所憑之證據及理由
　　前揭犯罪事實，業據被告於本院審理中坦承不諱（金訴二卷
    第183頁），核與證人羅安順、張紘誌之證述相符（警卷第1
    2至14頁、第19至21頁，偵卷第94頁，金訴一卷第294頁），
    並有如附表「證據出處」欄所示之證據資料、羅安順與張紘
    誌收取款項之監視器錄影畫面翻拍照片、宋素珍與暱稱「陳
    富德」、「周侑德」之LINE對話紀錄擷圖、宋素珍提領款項
    之監視器錄影畫面翻拍照片等件附卷可稽（警卷第55至58頁
    、第89至93頁、第131至149頁），足認被告之任意性自白與
    事實相符，堪予採信。綜上所述，本案事證明確，被告本案
    犯行均堪以認定，應依法論科。
二、論罪科刑
  ㈠按洗錢防制法第2條規定：「本法所稱洗錢，指下列行為：一
    、意圖掩飾或隱匿特定犯罪所得來源，或使他人逃避刑事追
    訴，而移轉或變更特定犯罪所得。二、掩飾或隱匿特定犯罪
    所得之本質、來源、去向、所在、所有權、處分權或其他權
    益者。三、收受、持有或使用他人之特定犯罪所得。」如詐
    欺集團向被害人施用詐術後，為隱匿其詐欺所得財物之去向
    ，而令被害人將其款項轉入該集團所持有、使用之人頭帳戶
    ，並由該集團所屬之車手前往提領詐欺所得款項得逞，檢察
    官如能證明該帳戶內之資金係本案詐欺之特定犯罪所得，即
    已該當於新法第14條第1項之一般洗錢罪。另過去實務認為
    ，行為人對犯特定犯罪所得之財物或利益作直接使用或消費
    之處分行為，或僅將自己犯罪所得財物交予其他共同正犯，
    祇屬犯罪後處分贓物之行為，非本條例所規範之洗錢行為，
    惟依新法規定，倘行為人意圖掩飾或隱匿特定犯罪所得來源
    ，而將特定犯罪所得直接消費處分，甚或交予其他共同正犯
    ，而由共同正犯以虛假交易外觀掩飾不法金流移動，即難認
    單純犯罪後處分贓物之行為，應仍構成新法第2條第1款或第
    2款之洗錢行為（最高法院108年度台上字第1744號判決意旨
    參照）。查本案詐欺集團成員先向如附表所示之被害人施以
    詐術，致其等陷於錯誤而分別將款項匯入系爭郵局帳戶，被
    告再依指示提領交付予其他詐欺集團成員，客觀上顯已製造
    金流斷點，致檢警無從或難以追查前揭犯罪所得，藉此掩飾
    或隱匿該等犯罪所得之去向、所在，自屬洗錢防制法第2條
    第2款掩飾、隱匿特定犯罪所得去向、所在之行為，核與洗
    錢防制法第14條第1項一般洗錢罪之要件相合。
  ㈡本案詐欺犯行係由詐欺集團成員分別對被害人詐得財物後，
    由被告依指示前往提款，以遂行上開詐欺犯行，且被告自承
    ：本案先後有暱稱「陳富德」、「周侑德」之人跟我聯繫，
    並指示我取款之後交給1名不詳男子（即羅安順）等語（警
    卷第29頁），可見該詐欺集團至少有被告、「陳富德」、「
    周侑德」、羅安順及向被害人行騙之詐欺集團成員，堪認該
    詐欺集團成員係相互分工以遂行整體詐欺計畫，本案該當刑
    法第339條之4第1項第2款之「三人以上共同犯之」之構成要
    件無訛。被告雖僅負責提款工作，惟其與該集團成員彼此間
    既有所分工，堪認係在合同意思範圍內，各自分擔犯罪行為
    之一部，並相互利用他人之行為，以達犯罪之目的，自應負
    共同正犯之責。
  ㈢是核被告就附表編號1至4所為，均係犯刑法第339條之4第1項
    第2款之三人以上共同詐欺取財罪，及洗錢防制法第14條第1
    項之一般洗錢罪。被告就上開加重詐欺及一般洗錢犯行，均
    與本案詐欺集團成員，有犯意聯絡及行為分擔，應論以共同
    正犯。被告就附表編號3、4部分多次提領款項之行為，均是
    基於單一主觀犯意，且於密接時間、地點而為，侵害同一財
    產法益，各次行為之獨立性極為薄弱，依一般社會觀念，在
    時間差距上，難以強行分開，在刑法評價上，以視為數個舉
    動接續施行，合為包括一行為予以評價較為合理，應各論以
    接續犯。被告各次犯行，均係以一行為同時觸犯數罪名，為
    想像競合犯，應依刑法第55條規定，各從一重論以三人以上
    共同詐欺取財罪。
  ㈣又詐欺取財罪，係為保護個人之財產法益而設，行為人所犯
    罪數之計算，自應依遭詐騙之被害人人數計算。況詐欺集團
    成員係就各個不同被害人分別施行詐術，被害財產法益互有
    不同，個別被害事實獨立可分，應各別成立一罪，而予以分
    論併罰（最高法院110年度台上字第5643號判決意旨參照）
    。被告所犯各次犯行，被害人均不相同，且犯罪時、空亦有
    差距，自屬犯意各別，行為互殊，應予分論併罰。至檢察官
    移送併辦部分，與附表編號4之犯罪事實相同，屬事實上同
    一案件，本院自應併予審理，附此敘明。
  ㈤按犯罪之情狀顯可憫恕，認科以最低度刑仍嫌過重者，得酌
    量減輕其刑，刑法第59條定有明文。且上開規定犯罪之情狀
    可憫恕者，得酌量減輕其刑，其所謂「犯罪之情狀」，與同
    法第57條規定科刑時應審酌之一切情狀，並非有截然不同之
    領域，於裁判上酌減其刑時，應就包括刑法第57條所列舉之
    10款事項等犯罪一切情狀，予以全盤考量，審酌其犯罪有無
    可憫恕之事由，如有無特殊之原因與環境，在客觀上足以引
    起一般同情，以及宣告法定低度刑，是否猶嫌過重等，以為
    判斷。查本案被告與羅安順、張紘誌互不認識，亦未在羅安
    順、張紘誌所屬之詐欺通訊群組中等情，業經證人羅安順、
    張紘誌證述明確（金訴一卷第169頁、第294頁），且其於該
    詐欺集團中分擔提款工作，堪認並非位居詐欺集團之要角或
    核心成員，僅屬於聽命行事之下階層角色，因一時失慮而為
    本案犯行，並未從中獲取利益。復考量被告於本院審理中坦
    承犯行，且已與附表編號2、4所示之告訴人成立調解（另附
    表編號1、3所示之告訴人無意願調解或未於調解期日到場)
    ，有本院調解筆錄2份附卷可佐（金訴二卷第53至56頁），
    可見其尚具悔意。而被告所犯刑法第339條之4第1項第2款三
    人以上共同詐欺取財罪係法定本刑為1年以上7年以下有期徒
    刑，得併科新臺幣（下同）100萬元以下罰金之罪，刑度非
    輕，兼酌被告於109年6月12日14時許，依相同詐欺集團成員
    之指示提領另案被害人蔣素卿遭詐得款項乙節，業經另案判
    決判處有期徒刑1年確定，並於111年8月15日因縮刑期滿執
    行完畢出監等情，有另案起訴書及臺灣高等法院被告前案紀
    錄表存卷可佐（偵卷第63至67頁，金訴一卷第205至207頁）
    ，而本案被告係於109年6月12日16時至19時許依指示提領款
    項，與另案均是在同一日所為，且手法類同，是以本案情節
    而論，倘依最低法定刑論處猶嫌過重，是本院認實有情輕法
    重，在客觀上足以引起一般人之同情，顯有可堪憫恕之處，
    爰均依刑法第59條之規定酌減其刑。
  ㈥另按犯洗錢防制法第14、15條之罪，在偵查或審判中自白者
    ，減輕其刑，洗錢防制法第16條第2項定有明文。查被告於
    本院審理中自白本案犯行，就其所犯一般洗錢罪部分本應依
    上開規定減輕其刑，惟其所犯一般洗錢罪係屬想像競合犯其
    中之輕罪，於決定處斷刑時，係以其中最重罪名之法定刑，
    做為裁量之準據，是就被告所犯三人以上共同詐欺取財之犯
    行，尚無從適用洗錢防制法第16條第2項規定予以減輕其刑
    ；惟就被告此部分想像競合犯輕罪得減刑部分，本院於依照
    刑法第57條量刑時一併衡酌該部分減輕其刑事由（最高法院
    109年度台上字第5771號判決意旨參照），附此敘明。
  ㈦爰審酌被告明知詐欺集團已猖獗多年，對社會秩序及一般民
    眾財產法益侵害甚鉅，竟因一時失慮而加入詐欺集團並依指
    示為本案犯行，侵害被害人之財產權益，並徒增檢警偵辦犯
    罪之困難，致使國家執法人員難以追查該詐欺集團成員之真
    實身分，所為實不可取；惟念及被告於本院審理中坦承犯行
    ，合於洗錢防制法第16條第2項所定減輕其刑事由，且與附
    表編號2、4所示之告訴人成立調解，業如前述，經告訴人周
    芹卉具狀表示請法院從輕量刑等語，有刑事陳述狀在卷可參
    （金訴二卷第57頁）；兼衡被告犯罪之動機為美化帳戶、手
    段為參與詐欺集團中最底層之車手角色，犯罪參與程度非深
    ，及被害人各別遭受詐騙金額、被告未從中獲利等；又被告
    於本案犯行前未曾因犯罪經法院論罪科刑等情，有臺灣高等
    法院被告前案紀錄表附卷可佐（金訴二卷第205至207頁）；
    暨被告到庭自陳高中肄業之智識程度，從事早餐店工作，每
    月收入約6,000元，家庭經濟狀況尚可（金訴二卷第188頁）
    之經濟生活狀況等一切具體情狀，分別量處如附表「主文」
    欄所示之刑。
  ㈧本院審酌數罪併罰之定應執行刑，係出於刑罰經濟與責罰相
    當之考量，並非予以犯罪行為人或受刑人不當之利益，為一
    種特別的量刑過程，係對犯罪行為人或受刑人本身及所犯各
    罪之總檢視，除應考量行為人所犯數罪反應出之人格特性，
    並應權衡審酌行為人之責任與整體刑法目的及相關刑事政策
    ，在量刑權之法律拘束性原則下，依刑法第51條第5款之規
    定，採限制加重原則，以宣告各刑中之最長期為下限，各刑
    合併之刑期為上限，但最長不得逾30年，資為量刑自由裁量
    權之外部界限，並應受法秩序理念規範之比例原則、平等原
    則、責罰相當原則等裁量權之內部抽象價值要求界限之支配
    ，以兼顧刑罰衡平原則，且刑法第51條數罪併罰定執行刑之
    立法方式，非以累加方式定應執行刑，如以實質累加之方式
    定應執行刑，則處罰之刑度顯將超過其行為之不法內涵，而
    違反罪責原則，及考量因生命有限，刑罰對被告造成之痛苦
    程度，係隨刑度增加而生加乘效果，而非以等比方式增加，
    是則以隨罪數增加遞減其刑罰之方式，當足以評價被告行為
    之不法性之法理（即多數犯罪責任遞減原則）。是斟酌被告
    所為各次詐欺犯行之時間、對象、人數、次數、手段等因素
    ，依上開說明，就其所犯之4罪，定其應執行之刑如主文所
    示。
三、沒收部分
　㈠公訴意旨固認為被告於109年6月12日17時6分許提領16,400元
    後，僅交予羅安順16,000元，從中收取差額400元作為報酬
    等語。惟查，被告辯稱上手僅指示提領16,000元，其誤以為
    400元是系爭郵局帳戶中自己的存款故一併領出後留存等語
    （警卷第35頁，偵卷第45頁，金訴一卷第145頁、第297頁）
    ，佐以被告與暱稱「陳富德」、「周侑德」之LINE對話紀錄
    （警卷第131至149頁），均未見詐欺集團成員有提及被告可
    從中獲利之事，故被告所辯應堪採信。從而，扣案之400元
    應非被告之犯罪所得，爰不予宣告沒收，公訴意旨容有誤會
    ，併予敘明。
　㈡次按犯第14條之罪，其所移轉、變更、掩飾、隱匿、收受、
    取得、持有、使用之財物或財產上利益，沒收之，洗錢防制
    法第18條第1項前段固定有明文。惟被告已將所提領款項（
    其中400元經警方查扣，業如前述）交予羅安順、張紘誌並
    逐層上繳，上開款項既非被告所保有之犯罪所得，亦未在其
    實際掌控中，則被告不具所有權及事實上管領權，故無從依
    刑法第38條之1第1項前段、洗錢防制法第18條第1項前段規
    定沒收，附此敘明。
　㈢被告提供詐欺集團成員使用之系爭郵局帳戶，業經檢警通報
    列為警示帳戶，經本案偵審程序後，無法再供正常交易使用
    ；而提款卡未據扣案，且所屬帳戶已遭警示，無法再為任意
    使用，實質上已無價值，亦非違禁物，欠缺刑法上重要性，
    爰依刑法第38條之2第2項之規定，不予宣告沒收或追徵，併
    此敘明。
　㈣至被告經扣案之收據3張，係羅安順向被告收款時所交付，經
    被告自承明確（警卷第40頁，偵卷第45頁），且與證人羅安
    順之證述相符（金訴一卷第169頁），因上開收據與本案犯
    罪構成要件事實無關，爰不予宣告沒收。
據上論斷，應依刑事訴訟法第299條第1項前段，判決如主文。
本案經檢察官饒倬亞提起公訴，檢察官陳盈辰、林世勛到庭執行
職務。
中　　華　　民　　國　　111 　年　　9 　　月　　27　　日
                  刑事第二庭  審判長法　官  黃右萱
　　　　　　　　　                  法  官  楊凱婷
　　　　　　　　　                  法  官  李怡靜
以上正本證明與原本無異。
如不服本判決應於收受判決後20日內向本院提出上訴書狀，並應
敘述具體理由。其未敘述上訴理由者，應於上訴期間屆滿後20 
日內向本院補提理由書 (均須按他造當事人之人數附繕本)「切
勿逕送上級法院」。
中　　華　　民　　國　　111 　年　　9 　　月　　27　　日
                                    書記官  楊芷心

附錄本案論罪科刑法條：
洗錢防制法第14條
有第二條各款所列洗錢行為者，處七年以下有期徒刑，併科新臺
幣五百萬元以下罰金。
前項之未遂犯罰之。
前二項情形，不得科以超過其特定犯罪所定最重本刑之刑。

刑法第339條之4
犯第三百三十九條詐欺罪而有下列情形之一者，處一年以上七年
以下有期徒刑，得併科一百萬元以下罰金：
一、冒用政府機關或公務員名義犯之。
二、三人以上共同犯之。
三、以廣播電視、電子通訊、網際網路或其他媒體等傳播工具，
    對公眾散布而犯之。
前項之未遂犯罰之。

【附表】
編號 被害人/告訴人 詐騙方式 匯款時間 金額 (新臺幣) 提領情形 證據出處 主文 1 潘汶賢 某詐欺集團成員於109年6月12日16時35分前某時許，冒稱網購平台賣家，以LINE向潘汶賢佯稱有皮包欲出售云云，致潘汶賢陷於錯誤，遂依照指示於右列時間，匯款右列金額至系爭郵局帳戶。 109年6月12日16時35分許 8,400元 宋素珍於109年6月12日17時6分許，提領16,400元後，至湖内區忠孝街232號交予羅安順16,000元 ⑴潘汶賢109年9月2日警詢筆錄（警卷第43頁至44頁） ⑵潘汶賢所有之郵局帳號00000000000000號帳戶交易明細（警卷第171至173頁） ⑶系爭郵局帳戶交易明細（警卷第119頁） 宋素珍犯三人以上共同詐欺取財罪，處有期徒刑陸月。 2 周芹卉 某詐欺集團成員於109年6月11日某時許，以LINE向周芹卉佯稱可供申辦貸款，惟須先行繳納保證金云云，致周芹卉陷於錯誤，遂依照指示於右列時間，匯款右列金額至系爭郵局帳戶。 109年6月12日16時35分許 8,000元 （周芹卉以陳俞云之郵局帳戶匯款）  ⑴周芹卉109年9月12日警詢筆錄（警卷第45至46頁） ⑵陳俞云109年9月12日警詢筆錄（警卷第47至48頁） ⑶陳俞云之郵局帳號00000000000000號帳戶開戶資料及交易明細（警卷第183至185頁） ⑷周芹卉與暱稱「嘉樺」之LINE對話紀錄擷圖（警卷第187至193頁） ⑸系爭郵局帳戶交易明細（警卷第119頁） 宋素珍犯三人以上共同詐欺取財罪，處有期徒刑陸月。 3 陳伶萱 某詐欺集團成員於109年6月12日18時32分前某時許，偽以購物網站客服人員及信用卡專員致電予陳伶萱，佯稱可協助取消信用卡重複扣款云云，致陳伶萱陷於錯誤，遂依照指示於右列時間，匯款右列金額至系爭郵局帳戶。 109年6月12日18時32分許 23,987元 宋素珍於109年6月12日18時26分至19時4分許，接續提領31,000元、24,000元、14,000元、20,000元、10,000元、15,000元後，至湖内區忠孝街335巷5號交付予羅安順 ⑴陳伶萱109年8月22日警詢筆錄（警卷第49至50頁） ⑵陳伶萱之陽信商業銀行帳號000000000000號帳戶開戶資料及交易明細（警卷第199至201頁） ⑶陳伶萱之郵局帳號00000000000000號帳戶開戶資料及交易明細（警卷第205至207頁） ⑷系爭郵局帳戶交易明細（警卷第119頁） 宋素珍犯三人以上共同詐欺取財罪，處有期徒刑陸月。    109年6月12日18時35分許 14,123元    4 陳怡安 某詐欺集團成員於109年6月12日17時47分許，偽以網路購物業者及中國信託銀行信用卡專員，佯稱因誤設定為批發商，需依指示操作解除云云，致陳怡安陷於錯誤，遂依照指示於右列時間，匯款右列金額至系爭郵局帳戶。 109年6月12日18時18分許 31,123元  ⑴陳怡安109年6月12日警詢筆錄（警卷第51至54頁） ⑵陳怡安匯款之金融卡3張（警卷第215頁） ⑶陳怡安之郵局帳號00000000000000號帳戶開戶資料及交易明細（併警三卷第795頁至797頁） ⑷中國信託網路轉帳紀錄（併警三卷第1128頁） ⑸郵局及臺灣銀行轉帳交易明細表（併警三卷第1129頁） ⑹系爭郵局帳戶交易明細（警卷第119頁） 宋素珍犯三人以上共同詐欺取財罪，處有期徒刑陸月。    109年6月12日18時48分許 29,989元       109年6月12日19時00分許 15,123元